【裁判字號】    98,易,73
【裁判日期】    980226
【裁判案由】    詐欺
【裁判全文】
臺灣桃園地方法院刑事判決                98年度易字第73號
公  訴  人  臺灣桃園地方法院檢察署檢察官
被      告  乙○○
上列被告因詐欺案件，經檢察官提起公訴（97年度偵字第4388號
），本院判決如下：
    主  文
乙○○幫助意圖為自己不法之所有，以詐術使人將本人之物交付
，處有期徒刑肆月，如易科罰金，以新臺幣壹仟元折算壹日。
    事  實
一、乙○○可預見將銀行帳戶提供予姓名年籍不詳之人使用，可
    能幫助不詳之犯罪集團從事財產犯罪行為，作為取得財物或
    財產上之利益之管道，竟基於縱使該人將其帳戶用以從事詐
    欺取財之財產犯罪行為，亦不違反其本意之幫助犯意，而於
    民國96年12月6 日前往桃園縣蘆竹鄉○○路381 號「臺灣中
    小企業銀行南崁分行」（起訴書漏載「臺灣」）申辦取得帳
    號050 ─00000000000 號（起訴書誤載為0000000000000000
    0 號）帳戶之存摺、金融卡與密碼後，即於其後至同年月10
    日間某日，在臺灣地區內某不詳處所，交付予某真實姓名年
    籍不詳之成年人，藉以幫助該成年人所屬詐欺集團從事財產
    犯罪之犯行。嗣該犯罪集團成員即意圖為自己不法之所有，
    而基於詐欺取財之犯意，先後為下列犯行：
  (一)犯罪集團成員於96年12月10日下午6 時許，撥打予人在臺北
    市之丙○○而向丙○○騙稱係購物臺服務人員，因丙○○先
    前向該公司訂購貨物款項雖已現金付清，然因送貨人員之缺
    失，設定為信用卡分期扣款，其後犯罪集團成員再偽冒為「
    台新銀行」行員，並向丙○○繼續騙稱擬協助丙○○取消分
    期付款，故須前往郵局自動櫃員機依指示操作，致丙○○不
    疑有他，信以為真，乃於同日晚間6 時38分許，至臺北市○○○路○ 段466 號永春郵局自動櫃員機依指示操作，因而由
    丙○○「永豐銀行」帳號807 ─00000000000000號帳戶轉出
    新臺幣（下同）13,983元至對方所指定之前揭乙○○「臺灣
    中小企業銀行南崁分行」帳戶內。
  (二)犯罪集團成員再於96年12月10日晚間9 時30分時許，撥打予
    人在宜蘭縣頭城鎮之甲○○，而向甲○○詐稱係「MOMO購物
    台」之人員，因甲○○之前在該公司購買東西雖已現金付清
    ，然因繳款方面發生問題，須前往自動櫃員機完成手續，致
    甲○○不疑有他，信以為真，隨即至宜蘭縣頭城鎮○○路15
    號之頭城郵局自動櫃員機依指示操作，而於同日晚間10時22
    分許，匯款2,983 元至對方所指定之前揭乙○○「臺灣中小
    企業銀行南崁分行」帳戶內。
    詐欺集團成員旋於丙○○及甲○○各匯款後，即以乙○○所
    交付之金融卡與告知之密碼，分別以跨行提領之方式於同日
    提領一空。隨後丙○○、甲○○因分別發現遭詐騙各於翌日
    （11日）上午11時11分許及下午6 時29分許報警，並由丙○○、甲○○各自提出其遭詐騙所匯款之帳戶資料，始偵悉上
    情。
二、案經桃園縣政府警察局大園分局報請臺灣桃園地方法院檢察
    署檢察官偵查起訴。
    理  由
壹、證據能力部分
    按傳聞法則之重要理論依據，在於傳聞證據未經當事人之反
    對詰問予以核實，乃予排斥，惟若當事人已放棄對原供述人
    之反對詰問權，於法院審判時表明同意該等傳聞證據可作為
    證據，基於證據資料愈豐富，愈有助於真實發現之理念，並
    貫徹刑事訴訟法修法加重當事人進行主義之精神，確認當事
    人對於證據能力有處分權之制度，傳聞證據經當事人同意作
    為證據，法院認為適當者，亦得為證據。另當事人於調查證
    據時，對於傳聞證據表示「沒有意見」，而未於言詞辯論終
    結前聲明異議 (Without Objection)，應視為已有將該等傳
    聞證據採為證據之同意，此刑事訴訟法第159 條之5 定有明
    文。本案被告乙○○於本院準備程序中已表示對卷內人證、
    書證之證據能力無意見（見審易卷第31頁），本院審理時，
    被告對於被告以外之人於審判外之陳述之證據能力並未表示
    意見，迄本院辯論終結前，被告亦未爭執本案證據之證據能
    力（見本院卷第32、33頁），依刑事訴訟法第159 條之5 第
    2 項之規定，應視為被告已同意本案相關之傳聞證據均可作
    為證據，本院斟酌本案卷內之證據並非非法取得，亦無證明
    力明顯過低之情形，且經本院於審判期日依法進行證據之調
    查、辯論，被告於訴訟上之程序權，已受保障，前揭各該證
    據，均得採為證據，先予敘明。
貳、實體部分
一、訊據被告乙○○固坦承於前揭時、地，申辦取得「臺灣中小
    企業銀行南崁分行」帳戶存摺、金融卡及密碼等情，惟矢口
    否認有何幫助詐欺之犯行，辯稱：伊的機車停放在桃園市○○路上的公園，伊將該帳戶存摺、提款卡及載有提款密碼之
    便條放在機車置物箱內遭竊，並無提供他人使用云云（見偵
    卷第4 至7 、38至39頁、本院審易卷第21、26、31頁，本院
    卷第33至36頁）。然查：
  (一)上揭被害人丙○○、甲○○分別遭詐騙而匯款之事實，業據
    證人即被害人丙○○、甲○○於警詢時陳述在卷（見偵卷第
    9 至10、16至18頁），並有「臺灣中小企業銀行南崁分行」
    97年3 月11日南崁字第132 號函送被告帳戶開戶資料與存款
    交易明細查詢單、被害人丙○○提供之自動櫃員機交易明細
    表、臺北市政府警察局信義分局三張犁派出所受理各類案件
    紀錄表、受理刑事案件報案三聯單、受理詐騙帳戶通報警示
    簡便格式表、內政部警政署反詐騙案件紀錄表、被害人甲○○所提供之自動櫃員機交易明細表、宜蘭縣政府警察局礁溪
    分局頭城分駐所受理各類案件紀錄表、受理刑事案件報案三
    聯單、受理詐騙帳戶通報警示簡便格式表、內政部警政署反
    詐騙案件紀錄表各1 紙等附卷可稽（見偵卷第11至15、19至
    23、26至28頁），足證被害人丙○○、甲○○指述遭人詐騙
    而匯款至被告帳戶內一節屬實。
  (二)被告雖辯稱帳戶存摺、金融卡及密碼便條係遭竊，並無提供
    他人使用云云，惟：
  １被告就其所辯失竊一節迄本件辯論終結，均無法提出與之相
    合之報案紀錄、甚或任何證人、證物可供調查：且被告就帳
    戶失竊之具體情節，於警詢中先稱：是將存簿、提款卡、密
    碼及現金2,000 元一同放在皮包內置於機車置物箱內遭竊云
    云（見偵查卷第5 頁），經檢察官質疑何以發覺皮包內存摺
    等物遭竊時未報警一節後，乃於本院審理時又改稱：皮包與
    存摺、提款卡、密碼紙條係分開置放在機車置物箱內，故伊
    發覺皮包遭竊時並不知存摺等物也遭竊，後來才發覺也遭竊
    ，故未在發覺皮包遭竊時報案云云（見本院卷第34頁），所
    辯情節不一，已難信實，且被告既稱已發覺皮包遭竊，衡情
    亦理應在發覺遭竊當時，確認機車置物箱內是否有其他物品
    遭竊等財損情形，豈會對同在機車置物箱內之存摺、金融卡
    、密碼紙條等物品是否遭竊一節置之不理、甚至毫無所悉，
    顯非常理。況金融帳戶事關個人財產權益保障，一般人均會
    妥善加以保管，以避免遺失，且存放時會將存摺、提款卡、
    紀錄密碼之文件分開放置，以避免遺失時遭人冒用，惟被告
    卻將存摺、提款卡、密碼紙條等文件隨身攜帶，且將金融卡
    、密碼紙條放在一起，甚至輕率置於機車置物箱內，其上開
    舉措亦與常情有違；何況被告自案發後，於97年8 月13日偵
    查中檢察官訊問時、甚至迄至98年2 月12日本院審理時，均
    能當庭將密碼毫不遲疑背誦無訛（見偵查卷第39頁，本院卷
    第35頁），被告又何需將自己如此熟稔、記憶深刻之密碼載
    於紙條上？甚至將密碼與提款卡放置一起，均非合理。
  ２衡以該帳戶自被告申辦後僅隔4 日，即遭詐騙集團用作詐騙
    匯款帳戶使用，而被告對於何以申辦上開帳戶之原由，於偵
    查中先辯稱：因那時伊在酒店上班，想存薪水故開立帳戶云
    云（見偵查卷第38頁），經偵查檢察官質問何以開戶後，當
    日即將開戶存入之1,000 元領出，此後未再有任何存入金錢
    紀錄一節（見偵查卷第28頁存款交易明細查詢1 紙之記載）
    ，旋改口辯稱：是母親說欲匯款給伊而要伊去開戶，但母親
    後來又說無法匯錢給伊云云（見偵查卷第38頁、本院卷第35
    頁），所辯先後不一，殊堪置疑；況據被告於本院審理時自
    承：伊小時候就有郵局帳戶，95年伊作美容工作時又去開了
    臺灣企銀的帳戶等語（見本院卷第36頁），被告早已有郵局
    、臺灣企銀之銀行帳戶可供匯、存款使用，渠實僅需利用原
    有郵局或臺灣企銀帳戶即為已足，何有另開立本件帳戶之需
    ？佐以被告申辦上開帳戶後僅隔4 日，詐騙集團即能取得利
    用，並衡之帳戶、提款卡若係申報失竊或遺失之物，則該帳
    戶即可能隨時被凍結，詐騙所得款項即無法領出，詐騙集團
    豈會輕易使用竊取或拾獲所得之帳戶為詐財轉帳之用？足認
    詐騙集團成員於向被害人丙○○、甲○○詐騙時，顯有把握
    該帳戶不會遭被告掛失止付，此等確信，應係來自於被告之
    自願提供帳戶資料，雙方所達成之協議、共識！凡此事證，
    均足認被告所辯帳戶存摺、提款卡、密碼等係遭竊云云，顯
    不可採，被告應係自行將其持有之上開帳戶存摺、提款卡及
    密碼交予他人使用，事證至為明確。至被告交付上開帳戶供
    他人使用之具體時間，雖因被告否認犯罪而未能得知，然自
    詐騙集團利用之情形，仍可確認被告係在97年12月6 日開戶
    後至同年月10日被害人丙○○、甲○○遭詐騙而匯款間之某
    日提供上開帳戶資料予他人使用，併此敘明。
  (三)按認定犯罪事實所憑之證據，並不以直接證據為限，即綜合
    各種間接證據，本於推理作用，為其認定犯罪事實之基礎，
    仍非法所不許，最高法院迭著有27年滬上字第64號、29年上
    字第3362號、32年上字第67號等判例可資參酌；次按任何人
    均可辦理金融帳戶存摺、金融卡使用，如無正當理由，實無
    借用他人存摺、金融卡使用之理，而金融存摺、金融卡及密
    碼亦事關個人財產權益之保障，其專有性甚高，除非本人或
    與本人親密關係者，難認有何理由可自由流通使用該存摺、
    金融卡及密碼，一般人均有妥為保管及防止他人任意使用之
    認識，縱特殊情況偶需交付他人使用，亦必深入瞭解用途及
    合理性，始予提供，且該等專有物品如落入不明人士手中，
    而未加以闡明正常用途，極易被利用為與財產有關之犯罪工
    具，而有犯罪意圖者，非有正當理由，竟徵求他人提供帳戶
    ，客觀上可預見其目的，係供為某筆資金之存入，後再行領
    出之用，且該筆資金之存入及提領過程係有意隱瞞其流程及
    行為人身分曝光之用意，一般人本於一般認知能力均易於瞭
    解，報章媒體復一再披露詐騙集團為規避查緝，故使用他人
    帳戶以遂行詐欺之不法犯罪態樣，被告為一智慮健全、有社
    會經驗之成年人，對此自難諉為不知，被告任意交付帳戶存
    摺等物予他人，該人既有使用帳戶存摺之需，竟不思自行申
    辦，反大費周章收集他人帳戶使用，顯與一般交易常情相悖
    ，則其用途實屬可疑，被告應可預見其將金融帳戶存摺、提
    款卡、密碼等物提供他人使用，將幫助他人實施財產犯罪，
    竟仍將其上開銀行帳戶存摺、金融卡及密碼交付該來路不明
    之人，是縱無證據證明被告明知該人之犯罪態樣係以該帳戶
    供詐欺取財之用，惟其顯具縱有人以其金融帳戶實施詐欺取
    財犯罪亦不違背其本意之幫助意思至明。綜上所述，本案事
    證明確，被告上揭犯行洵堪認定，應依法論科。
二、按對於犯罪與正犯有共同之認識，而以幫助之意思，對於正
    犯資以助力，而未參與實行犯罪之行為者，即屬刑法上之幫
    助犯。本件被告基於幫助之犯意，提供前述帳戶存摺、提款
    卡及密碼予他人使用，已如前述。嗣該取得帳戶存摺、提款
    卡之成年人或其轉受者與他人共同利用被告之幫助，使上開
    被害人因受施詐術而陷於錯誤，因而匯款至被告所提供之帳
    戶，雖無證據足以證明被告有參與詐欺取財罪構成要件之行
    為，但被告以幫助之犯意參與犯罪構成要件以外之行為，仍
    應認其係詐欺取財罪之幫助犯。
三、查本件向被告取得帳戶資料之不詳姓名成年人為犯罪集團成
    員，核該集團成員所為，均係犯刑法第339 條第1 項之詐欺
    取財罪。該成年犯罪集團成員間，有犯意聯絡及行為分擔，
    為共同正犯。被告基於幫助之意思，提供所有之上開帳戶存
    摺、提款卡及密碼，而對於正犯即收受者犯詐欺罪資以助力
    ，所為係基於幫助普通詐欺之犯意而參與構成要件以外之犯
    行，核其所為，係犯刑法第30條第1 項前段、第339 條第1
    項之幫助詐欺取財罪。被告以1 次提供上開銀行帳戶存摺、
    金融卡與密碼行為，供正犯分別詐取2 位被害人之財物所用
    ，同時觸犯前揭2 個幫助詐欺取財罪，為想像競合犯，應依
    刑法第55條規定，從一重處斷。再被告以幫助之意思，參與
    構成要件以外之行為，為幫助犯，依刑法第30條第2 項規定
    ，依正犯之刑減輕之。爰審酌被告提供帳戶予他人使用之犯
    罪行為導致犯罪追查不易，形成查緝死角，本件被害人有2
    名，匯款進入被告帳戶內金額約16,966元，對被害人及社會
    治安之危害非輕，雖其前無犯罪前科紀錄，有臺灣高等法院
    被告前案紀錄表1 紙在卷可稽，素行尚佳，惟犯後矢口否認
    犯行，一再飾詞狡辯，毫無悔意，態度非佳，檢察官請求從
    重量刑等一切情狀，量處如主文所示之刑，並依刑法第41條
    第1 項前段諭知如易科罰金之折算標準。被告提供犯罪集團
    成員使用之上開銀行帳戶存摺、金融卡等物，因未扣案，無
    從證明現存在，為免將來執行發生困難，不另為沒收之諭知
    ，併此敘明。
據上論斷，應依刑事訴訟法第299 條第1 項前段，刑法第30條第
1 項前段、第2 項、第339 條第1 項、第55條、第41條第1 項前
段，刑法施行法第1 條之1 第1 項、第2 項前段，判決如主文。
本案經檢察官陳仁傑到庭執行職務。
中    華    民    國    98    年    2     月    26    日
                  刑事第九庭  審判長法  官  吳為平
                                    法  官  林玉蕙
                                    法  官  蘇琬能
以上正本證明與原本無異。
如不服本判決應於收受判決後10日內向本院提出上訴書狀，並應
敘述具體理由。其未敘述上訴理由者，應於上訴期間屆滿後20日
內向本院補提理由書 (均須按他造當事人之人數附繕本)「 切勿
逕送上級法院」。
                                    書記官  何伊羚
中    華    民    國    98    年    2     月    26    日
附錄本案論罪科刑法條：
中華民國刑法第339條
（普通詐欺罪）
意圖為自己或第三人不法之所有，以詐術使人將本人或第三人之
物交付者，處5 年以下有期徒刑、拘役或科或併科1 千元以下罰
金。
以前項方法得財產上不法之利益或使第三人得之者，亦同。
前二項之未遂犯罰之。


司法院資訊處製作；財團法人民間司法改革基金會備份。
